臺灣桃園地方法院刑事判決
111年度簡上字第87號
上  訴  人  臺灣桃園地方檢察署檢察官
被      告  洪炳輝



上列上訴人因被告詐欺案件，不服本院民國110年12月29日110年
度簡字第241號第一審刑事簡易判決（起訴案號：110年度偵緝字
第979號、110年度偵緝字第980號），提起上訴，本院管轄之第
二審合議庭判決如下：
    主  文
原判決撤銷。
乙○○幫助犯洗錢防制法第十四條第一項之洗錢罪，處有期徒刑參
月，併科罰金新臺幣壹萬元，罰金如易服勞役，以新臺幣壹仟元
折算壹日。
    事  實
一、乙○○已預見交付金融帳戶予他人使用，可能是作為遂行詐欺
    取財犯罪及掩飾犯罪所得之人頭帳戶，仍基於幫助洗錢及幫
    助詐欺取財之不確定故意，於民國109年6月12日前之同年5
    、6月間某日，將其所申辦國泰世華銀行帳戶（帳號：00000
    0000000號，下稱系爭帳戶）之帳號、網路銀行帳號及密碼
    提供予某身分不詳之成年人。嗣某身分不詳之成年人，意圖
    為自己不法之所有，基於詐欺取財及洗錢之犯意，分別以附
    表所示之方式施用詐術，致各被害人因而陷於錯誤，於附表
    所示之時間，依指示將附表所示之款項匯入系爭帳戶，因而
    受有財產損害。某身分不詳之成年人再透過網路銀行之功能
    ，將款項自系爭帳戶轉匯至洪肇義（本院另行告發）之國泰
    世華銀行帳戶（帳號：000000000000號）及中國信託銀行帳
    戶（帳號：000000000000號），並將款項領出而掩飾詐欺犯
    罪所得之去向。
二、案經甲○○訴由臺北市政府警察局松山分局、丙○○訴由新北市
    政府警察局新莊分局移送臺灣桃園地方檢察署檢察官偵查起
    訴。
    理  由
壹、證據能力部分：
一、本判決所引用被告以外之人於審判外所為之陳述，被告乙○○
    於本院準備程序時明示同意其證據能力。審酌上開陳述作成
    之情況，均符合法律規定，並無顯不可信之情形，認屬適當
    ，依刑事訴訟法第159條之5第1項之規定，有證據能力。
二、其餘經本判決援引之證據，被告均未爭執其證據能力，且核
    無公務員違法取證之情形，又與本案犯罪事實之認定具關聯
    性，並經本院於審判期日，踐行證據調查之法定程序，應認
    均有證據能力。
貳、實體部分：
一、被告於本院審理中，雖坦承有申辦系爭帳戶並將帳戶提供他
    人使用，惟否認有幫助詐欺取財及幫助洗錢犯行，辯稱：我
    是為了辦貸款才會交付，我沒有想過會被挪作詐欺使用等語
    。
二、經查：
  ㈠系爭帳戶為被告所申辦，被告於109年6月12日前之同年5、6
    月間某日，將系爭帳戶之帳號、網路銀行帳號及密碼提供予
    某身分不詳之人等情，為被告所承認。嗣某身分不詳之人，
    以附表所示之方式對告訴人甲○○及丙○○施用詐術，致告訴人
    2人陷於錯誤而匯款至系爭帳戶；某身分不詳之人透過網路
    銀行之功能，將款項自系爭帳戶轉匯至洪肇義之國泰世華銀
    行及中國信託銀行帳戶，再將上開款項領出等情，則有附表
    證據欄所示之證據可證。足見告訴人均因某身分不詳之人施
    用詐術，進而匯出如附表所示之款項，因而受有財產損害。
    某身分不詳之人，則利用被告交付之系爭帳戶，作為向告訴
    人詐欺取財之工具，並於告訴人匯款後，將款項轉匯後提領
    而掩飾詐欺所得之去向。
  ㈡又金融帳戶具有高度專屬性及私密性，供帳戶所有人作為理
    財、儲蓄、匯款或其他金融交易之使用。若透過網路銀行使
    用金融帳戶，係由帳號結合正確之密碼作為識別個人之方式
    ，故任何人若同時取得網路銀行之帳號及密碼，即可順利利
    用該帳戶進行存款及提款，此為一般社會生活常識，任何有
    使用金融帳戶經驗之人均能知悉。且現今詐欺集團猖獗，多
    係利用電話、網路或冒用公務員之名義誘騙被害人轉帳匯款
    後，再利用金融帳戶領取不法所得，此已多次見諸新聞媒體
    報導，並由政府及金融機構安全宣導多年。被告於行為時47
    歲，從事修車業，並有使用金融帳戶之經驗，為智識正常之
    成年人，應當知悉上情。故被告應已預見將網路銀行之帳號
    及密碼交予他人，帳戶即可能遭用於遂行詐欺取財犯罪，並
    用以提領犯罪所得。被告雖無意積極促使此結果發生，然其
    仍將系爭帳戶交付他人使用，應認其主觀上已容任上開不法
    結果發生而具有不確定故意。
  ㈢被告雖辯稱：我是為了申辦貸款才會提供系爭帳戶等語。然
    而，衡諸一般社會生活經驗，民眾向銀行申辦貸款時，銀行
    為確保借款人日後正常還款、繳息，必然事先仔細徵信，確
    認借款人過去之信用狀況，並核對相關證件，以評估是否放
    款、放款額度、還款方式及核定利息等。又申辦貸款過程無
    需操作帳戶，若委託他人代為申辦，當無需連同帳號及密碼
    一併交付。故被告所述貸款情節，實有悖於一般常情。再者
    ，被告交付帳戶之對象，並非熟識之人，係透過網路認識並
    以LINE通訊軟體聯繫，此為被告所自承（見本院簡上卷第10
    6頁）。被告在不知對方詳細背景之情況下，即輕率交付系
    爭帳戶，無視對方濫用帳戶之可能性，亦徒增貸款撥入後遭
    對方提領而蒙受損失之風險，實與常理不符。從而，被告所
    辯為貸款而交付帳戶之情節，有前述不合常情之處，又乏憑
    據，即無從採信。
三、綜上所述，近年來詐欺集團利用人頭帳戶實行詐欺取財之犯
    罪案件層出不窮，業經平面或電子媒體廣為披載、報導，政
    府及金融機構亦一再多方宣導反詐騙政策，提醒一般民眾。
    被告為智識正常並具有社會經驗之成年人，應已預見將系爭
    帳戶交予不詳之人使用，可能是作為人頭帳戶，供詐欺取財
    及提領犯罪所得之不法用途。被告仍輕率將系爭帳戶交予對
    方，顯有容任不法結果發生之不確定故意。另外，本件實施
    犯罪之人，無證據證明為未成年人且人數達3人以上，基於
    罪疑唯輕之法理，應認被告提供帳戶之對象為成年人，且人
    數未達3人以上。本案事證明確，被告犯行洵堪認定，應依
    法論罪科刑。
四、論罪：
　㈠法律適用之說明：
  ⒈按洗錢防制法第2條第2款、第3條第2款規定，掩飾或隱匿刑
    法第339條犯罪所得之本質、來源、去向、所在、所有權、
    處分權或其他權益者，即構成洗錢行為。人頭帳戶可提供名
    實不符之資金流向，於提領後形成金流斷點，產生與前置犯
    罪間去聯結之作用，而達到掩飾犯罪所得之目的。故立於帳
    戶使用者之角度，利用人頭帳戶轉匯或提領特定犯罪所得，
    即屬前揭洗錢防制法所規範之洗錢行為。
  ⒉被告提供帳戶供他人受領財產犯罪所得並進行轉匯，對於他
    人詐欺取財及洗錢之行為提供助力，為幫助犯。
  ㈡罪名：
  ⒈被告所為，係幫助犯洗錢防制法第14條第1項之洗錢罪，以及
    幫助犯刑法第339條第1項之詐欺取財罪。
  ⒉起訴書雖未記載前揭幫助洗錢之犯行，惟此與起訴部分具有
    裁判上一罪之關係，為起訴效力所及，本院應併予審究。又
    此幫助洗錢部分經檢察官以上訴書補充，並經本院告知罪名
    ，無害於被告之防禦權，附此敘明。
  ㈢罪數：
    被告提供系爭帳戶之一行為，致數個被害人之財產法益受侵
    害，係一行為觸犯數個基本構成要件相同之幫助詐欺取財及
    幫助洗錢罪名，依刑法第55條之規定，各應論以一罪。又其
    所犯幫助詐欺取財及幫助洗錢罪，係一行為觸犯數罪名，應
    從一重之幫助洗錢罪處斷。
  ㈣刑之減輕：
    被告幫助他人實行犯罪行為，為幫助犯，依刑法第30條第2
    項規定，按正犯之刑減輕。
五、撤銷改判之理由及科刑：
　㈠原審審理後，認被告犯罪事證明確，予以論罪科刑，固非無
    見。惟被告提供系爭帳戶予他人使用，進而由他人將帳戶用
    於取得詐欺被害人之款項、製造金流斷點，所為除構成幫助
    詐欺取財罪外，應論以幫助洗錢罪，業如前述，原判決僅論
    以幫助詐欺取財罪，尚有未洽。檢察官上訴意旨指摘原判決
    漏未論及洗錢罪之幫助犯等語，為有理由，應予以撤銷改判
    。
　㈡審酌被告提供金融帳戶予他人使用，而使他人得以利用帳戶
    收取詐欺所得並掩飾其去向，致檢警難以追查，並增加被害
    人求償之困難，助長詐騙犯罪風氣，破壞金融交易秩序，並
    考量告訴人所受財產損害程度，兼衡被告之犯罪手段、犯後
    態度、素行、智識能力及生活狀況等一切情狀，量處如主文
    所示刑，並就罰金部分，諭知易服勞役之折算標準。
六、依職權告發事項：
　　某身分不詳之成年人對附表所示之被害人施用詐術後，利用
    被告之國泰世華銀行帳戶收受被害人所匯款項，又轉匯至洪
    肇義（年籍資料詳卷）之國泰世華銀行帳戶及中國信託銀行
    帳戶，再將款項領出，業已認定如前。查洪肇義提供上開中
    國信託銀行帳戶供詐欺集團使用，前經臺灣臺北地方檢察署
    檢察官以110年度軍偵字第59號提起公訴，有起訴書在卷可
    憑。應認洪肇義就本案被害人部分，亦涉有詐欺取財及洗錢
    罪之犯罪嫌疑，故依職權告發由檢察官另為偵查。
據上論斷，應依刑事訴訟法第455條之1第1項、第3項、第369條
第1項前段、第364條、第299條第1項前段，判決如主文。
本案經檢察官李孟亭提起公訴，檢察官陳玟君提起上訴，檢察官
周彤芬到庭執行職務。
中　　華　　民　　國　　111 　年　　8 　　月　　30　　日
                  刑事第四庭  審判長法  官  黃柏嘉
　　　　　　　　　
　　　　　　　　　                  法  官  陳韋如
　　　　　　　　　
                　　　　　　　　　  法　官　涂偉俊
以上正本證明與原本無異。
不得上訴。
　　　　　　　　　　　　　　　      書記官　余玫萱　　　　　　　　　　　　　　　　　　
中　　華　　民　　國　　111 　年　　8 　　月　　31　　日



附錄所犯法條：
中華民國刑法第30條
（幫助犯及其處罰）
幫助他人實行犯罪行為者，為幫助犯。雖他人不知幫助之情者，
亦同。
幫助犯之處罰，得按正犯之刑減輕之。
中華民國刑法第339條
（普通詐欺罪）
意圖為自己或第三人不法之所有，以詐術使人將本人或第三人之
物交付者，處5年以下有期徒刑、拘役或科或併科50萬元以下罰
金。
以前項方法得財產上不法之利益或使第三人得之者，亦同。
前二項之未遂犯罰之。
洗錢防制法第2條
本法所稱洗錢，指下列行為：
一、意圖掩飾或隱匿特定犯罪所得來源，或使他人逃避刑事追訴
    ，而移轉或變更特定犯罪所得。
二、掩飾或隱匿特定犯罪所得之本質、來源、去向、所在、所有
    權、處分權或其他權益者。
三、收受、持有或使用他人之特定犯罪所得。
洗錢防制法第14條
有第二條各款所列洗錢行為者，處7年以下有期徒刑，併科新臺
幣5百萬元以下罰金。
前項之未遂犯罰之。
前二項情形，不得科以超過其特定犯罪所定最重本刑之刑。
附表
編號 被害人 詐騙手法 匯款時間 匯款金額 (新台幣) 備註 1 李安麒 （告訴） 某身分不詳之成年人，自109年3月間起，透過LINE通訊軟體向李安麒佯稱：只要儲值投資即可穩定獲利等語，致李安麒因此陷於錯誤而依指示轉帳。 109年6月12日  15萬元 起訴書犯罪事實一、㈠    109年6月12日  10萬元     109年6月16日 6萬元  證據： 1.告訴人李安麒之證述(109偵36558號卷第15至21頁)。 2.內政部警政署反詐騙資訊專線紀錄表(109偵36558號卷第45至47頁)。 3.臺北市政府警察局中山分局民權一派出所受理詐騙帳戶簡便格式表(109偵36558號卷第49頁)。 4.告訴人李安麒所使用中國信託銀行帳戶轉帳紀錄(109偵36558號卷第29頁)。 5.告訴人李安麒所使用國泰世華銀行帳戶交易明細（本院簡上卷第61頁）。 6.被告之國泰世華銀行帳戶之客戶資料及交易明細（110偵2874號卷第43至51頁，本院簡上卷第75頁、第77頁、第81頁）。 7.洪肇義之國泰世華銀行帳戶之客戶資料及交易明細（本院簡上卷第119頁、第123頁）。 8.洪肇義之中國信託銀行帳戶之客戶資料及交易明細（本院簡上卷第151頁、第157頁）。      2 丙○○ （告訴） 某身分不詳之成年人，於109年6月間，透過LINE通訊軟體向丙○○佯稱：有投資獲利之管道等語，致丙○○因此陷於錯誤而依指示轉帳。 109年6月15日 5萬元 起訴書犯罪事實一、㈡ 證據： 1.告訴人丙○○的證述 (110偵2874號卷第13至17頁)。 2.內政部警政署反詐騙資訊專線紀錄表(110偵2874號卷第19頁)。 3.臺北市政府警察局中山分局民權一派出所受理各類案件記錄表(110偵2874號卷第23頁)。 4.告訴人丙○○提供之Line通訊軟體對話紀錄(110偵2874號卷第25至37頁)。　 5.告訴人丙○○提供之轉帳明細紀錄(110偵2874號卷第38頁)。 6.告訴人丙○○所使用中國信託銀行帳戶之客戶資料及交易明細(本院簡上卷第99-101頁)。 7.被告之國泰世華銀行帳戶之客戶資料及交易明細（110偵2874號卷第43至51頁，本院簡上卷第81頁）。 8.洪肇義之國泰世華銀行帳戶之客戶資料及交易明細（本院簡上卷第119頁、第124頁）。